【裁判字號】    94,簡上,35
【裁判日期】    950828
【裁判案由】    損害賠償
【裁判全文】
臺灣基隆地方法院民事判決              94年度簡上字第35號
上  訴  人  甲○○
訴訟代理人  楊思勤律師
複  代理人  黃教倫律師
被  上訴人  丙○○
            乙○○
上列當事人間請求損害賠償事件，上訴人對於中華民國94年6月1
6日本院基隆簡易庭94年度基簡字第264號第一審判決提起上訴，
本院第二審合議庭於95年8月14日言詞辯論終結，判決如下：
    主  文
原判決關於駁回上訴人下開第二項之訴部分，及訴訟費用之裁判
廢棄。
被上訴人應再連帶給付上訴人新臺幣壹萬參仟零捌拾元，及自民
國九十四年四月三十日起至清償日止，按週年百分之五計算之利
息。
其餘上訴駁回。
第一審（除確定部分外）及第二審訴訟費用，由被上訴人連帶負
擔三十分之一，餘由上訴人負擔。
    事實及理由
甲、程序方面：
    按在第二審為訴之變更或追加，非經他造同意，不得為之，
    但擴張或減縮應受判決事項之聲明者，不在此限，民事訴訟
    法第446條第1項、第255條第1項第3 款定有明文。查上訴人
    提起上訴時，依其原主張之訴訟標的，就未曾由第一審判決
    之金額，擴張其起訴之聲明，請求除原審判決所命被上訴人
    連帶給付新臺幣（下同）12,400元及其利息外，應再連帶給
    付上訴人390,135元之聲明變更為應再連帶給付382,935元，
    核與前開規定相符，先予敘明。
乙、實體方面：
一、上訴人主張：被上訴人於民國92年6月30日下午6點左右，共
    同在基隆市○○路78巷34之6 號上訴人住處毆打上訴人，致
    上訴人受有胸部、腹部、左肘挫傷、封閉性頭部外傷併頭皮
    血腫、右膝擦傷等傷害，業經臺灣高等法院判刑確定，為此
    依侵權行為之法律關係，請求被上訴人連帶賠償醫藥費用74
    ,935 元、減少工作收入120,400 元、精神慰撫金200,000元
    ，以上共計395,335 元。原審僅判命被上訴人應連帶給付上
    訴人12,400元及自94年4 月28日起至清償日止，按週年5%計
    算之利息，而駁回上訴人其餘之請求，上訴人對其敗訴部分
    聲明不服提起上訴，並聲明：(一)原判決關於上訴人敗訴部分
    廢棄；(二)被上訴人應再連帶給付上訴人382,935 元（原審為
    上訴人勝訴部分，未據被上訴人上訴而告確定）。
二、被上訴人抗辯：被上訴人並未毆打上訴人，且上訴人平常都
    在喝酒，根本無法工作，否認上訴人主張之工作損失，及其
    所請求之精神慰撫金金額過高等語，並均聲明：上訴駁回。
三、上訴人主張：被上訴人於92年6月30日下午6點左右，共同在
    基隆市○○路78巷34之6 號上訴人住處毆打上訴人，致上訴
    人受有胸部、腹部、左肘挫傷、封閉性頭部外傷併頭皮血腫
    、右膝擦傷等傷害，故依侵權行為之法律關係，請求被上訴
    人連帶賠償醫藥費用74,935元、減少工作收入120,400 元、
    精神慰撫金200,000元，以上共計395,335元，然為被上訴人
    所否認，因此本件應審酌：(一)被上訴人是否應負共同侵權行
    為責任？(二)上訴人是否得請求醫療費用、工作損失、慰撫金
    ?其金額為何？經查：
  (一)上訴人於92年6月30日至財團法人長庚紀念醫院基隆分院（
    下稱基隆長庚紀念醫院）驗傷結果，受有胸部、腹部、左肘
    挫傷、封閉性頭部外傷併頭皮血腫、右膝擦傷等傷害，有該
    院出具之診斷證明書在卷（臺灣基隆地方法院檢察署93年度
    發查字第30號偵查卷第8之1頁）足憑，核與證人蕭順益於檢
    察官偵查中證稱：在上訴人住處見到兩造發生爭吵，上訴人
    拿攝影機拍攝，被上訴人乙○○揮手把攝影機打到地上，然
    後被上訴二人共同毆打原告，其阻止未果乃向警報案等語（
    臺灣基隆地方法院檢察署93年度偵字第1218號偵查卷第14至
    15頁），及證人即基隆市警察局第四分局安樂派出所巡佐呂
    鈞輝於本院刑事庭審理時到庭證稱：案發當日下午接獲無線
    電通報指稱在基隆市○○路78巷34之6 號有糾紛並前往處理
    ，到達現場時當事人已經離開，找到上訴人時他說跟鄰居吵
    架，有看見上訴人左眼有擦傷，所以建議他可以去就診及報
    案等語（本院93年度易字第183 號刑事卷第72頁）相符，而
    上訴人確實有於上開時地因停車問題與鄰居發生爭吵，致其
    左眼下擦傷等情，復有基隆市警察局第四分局暨安樂分駐所
    工作紀錄簿附於本院前開刑事案卷內（第29、30頁）可稽。
    被上訴人並因上開共同傷害犯行，經臺灣高等法院94年度上
    易字第170號刑事判決判處被上訴人各拘役30日，如易科罰
    金以銀元佰元折算一日確定等情，經本院調卷查明屬實，
    堪認被上訴人確有共同毆打上訴人之行為，被上訴人空言否
    認，顯與事實不符，不足採信。
  (二)按因故意過失，不法侵害他人權利者，負損害賠償責任；數
    人共同不法侵害他人之權利者，連帶負損害賠償責任；又不
    法侵害他人之身體或健康者，對於被害人因此喪失或減少勞
    動能力或增加生活上之需要時，應負損害賠償責任；不法侵
    害他人之身體，被害人雖非財產上之損害，亦得請求賠償相
    當之金額；民法第184第1項、第185條第1項、第193條第1項
    、第195條第1項分別定有明文。上訴人因被上訴人之共同傷
    害行為受有前述傷害，則上訴人依上開規定請求被上訴人負
    連帶損害賠償責任，於法有據。茲就上訴人得請求損害賠償
    之項目及金額，分述如下：
  (1)醫療費用：按全民健康保險法第1 條規定：「為增進全體國
    民健康，辦理全民健康保險，以提供醫療保健服務，特制定
    本法，本法未規定者，適用其他有關法律。」，因全民健康
    保險性質上係屬健康、傷害保險，除有全民健康保險法第82
    條規定之情形外，依保險法第130條、第135條準用同法第10
    3 條之規定，全民健康保險之保險人不得代位行使被保險人
    因保險事故所生對於第三人之請求權，要無保險法第53條規
    定適用之餘地。是全民健康保險之被保險人，非因汽車交通
    事故、公共安全事故、其他重大之交通事故、公害或食品中
    毒事件受傷害，受領全民健康保險提供之醫療給付，其因侵
    權行為所生之損害賠償請求權並不因而喪失（最高法院89年
    度台上字第805 號判決參照）。上訴人主張因本件傷害支出
    醫療費用74,935元，業據提出長庚醫院醫療費用收據為證，
    其中92年6月30日至同年7月10日止，自費為2400元，健保給
    付為3,080元，合計5,480元，核屬醫療上必要費用，應予准
    許。至於其餘92年12月4日至94年3月18日之醫療費用，上訴
    人自承係屬重鬱症之治療費用，而上訴人於86年於基隆長庚
    醫院就診約2 個月，當時診斷為未明示之鬱症及酒精性失憶
    症，之後再於92年10月22日回院精神科不規則就診，期間曾
    兩次住院治療，其病最後診斷為未明示之情感性精神病和酒
    癮，根據病歷記載，其精神疾病和身體傷害無明顯因果關係
    等情，有基隆長庚醫院93年8月16日（93）長庚院基字第221
    8 號函在卷（本院93年度易字第183號刑事卷第35頁）可參，
    且經本院囑託行政院衛生署基隆醫院鑑定，其結論為：「個
    案雖然否認基隆長庚醫院病歷之記錄，但只能根據其病歷記
    錄去推斷其案件與其憂鬱的關係，個案在案發當時已酗酒多
    年，且有憂鬱及自殺的情形，並沒有足夠的症狀顯示92 年6
    月30日發生的事件有加重憂鬱的情形。」，此有行政院衛生
    署基隆醫院95年6 月12日基醫精定0950004904號函附精神鑑
    定報告在卷足憑，難認上訴人之精神疾病與本件傷害有相當
    因果關係，則上訴人因重鬱症所支出之治療費用，自不得向
    被上訴人請求。
  (2)工作損失：上訴人主張其係木工師傅，每日工資至少為2,80
    0 元，其中自92年7月1日起至同年月10日止，因被毆傷共10
    日無法工作，另於92年12月6日起至同年月19日止、93年4月
    5日起至同年月7日止、93年6月25日起至同年7月10日，因被
    毆傷造成心理上之傷害，致憂鬱症發作而住院，前後43日不
    能工作，減少工作收入為120,400 元，然上訴人未舉證證明
    其因被毆傷而無法工作，且上訴人之重鬱症與本件傷害並無
    相當因果關係，已如前述，故上訴人此部分之請求，不應准
    許。
  (3)精神慰撫金：查上訴人具有國中畢業同等資格之學歷，職業
    係木工師傅，無任何財產；被上訴人丙○○學歷為商工畢業
    ，已經退休，擁有房屋1 間，存款約數十萬元；被上訴人乙
    ○○學歷為高職畢業，駕駛計程車為業，每月收入平均25,0
    00元，並無不動產、存款等情，為兩造所不爭執，本院審酌
    被上訴人侵權行為之手段、上訴人所受傷害程度及兩造之身
    分、地位、教育程度、經濟能力等情狀，認上訴人請求之精
    神慰撫金額以20,000元為相當。
四、綜上所述，上訴人本於共同侵權行為之法律關係，請求被上
    訴人連帶給付25,480元及自起訴狀繕本送達翌日即94年4月3
    0 日起均至清償日止，按週年5%計算之利息，即屬有據，應
    予准許，逾此部分之請求，則為無理由，應予駁回。原審就
    上開應准許部分，僅判命被上訴人應連帶給付12,400元及自
    94年4月 28日起算之法定遲延利息，尚有違誤，上訴意旨摘
    原判決此部分不當，為有理由，爰將原判決該部分廢棄改判
    如主文第2 項所示；至上開不應准許部分，原審為上訴人敗
    訴之判決，核無不合，上訴人仍執陳詞指摘原判決此部分不
    當，求予廢棄改判，為無理由，應予駁回。
五、結論：本件上訴一部有理由，一部無理由，依民事訴訟法第
    436 條之1第3項、第449條第1項、第450條、第85條第2項、
    第79條，判決如主文。
中    華    民    國    95    年    8     月    28    日
                  民事庭審判長法  官  邱璿如
                              法  官  姚貴美
                              法  官  陳湘琳
以上正本係照原本作成。
本件判決不得上訴。
中    華    民    國    95    年    8     月    28    日
                              書記官  王佩珠


司法院資訊處製作；財團法人民間司法改革基金會備份。
